【裁判字號】    96,簡上,429
【裁判日期】    970328
【裁判案由】    詐欺
【裁判全文】
臺灣臺南地方法院刑事判決             96年度簡上字第429號
上  訴  人
即  被  告  乙○○
            丙○○
共同選任
扶助辯護人  黃榮坤律師
上列上訴人即被告因詐欺案件，不服中華民國96年6月29日本院
96年度簡字第2033號第一審判決（聲請簡易判決處刑案號：96年
度偵字第7212號），提起上訴，本院管轄之第二審合議庭改依通
常程序審理，自為第一審判決如下：
    主  文
原判決撤銷。
乙○○、丙○○均無罪。
    理  由
一、聲請簡易判決處刑意旨略以：乙○○、丙○○均預見其交付
    自己之電話號碼SIM卡予他人使用，他人可能以該電號號碼
    遂行財產上詐欺取財犯罪之目的。其2人於民國95年11月13
    日因缺錢花用，乃基於幫助他人詐欺取財之不確定犯罪故意
    ，在臺南市○○路電信局附近，將渠等分別所申請行動電話
    門號0000000000號、0000000000號均以新臺幣（下同）2000
    元之代價出售予真實姓名年籍均不詳綽號「黃先生」男子之
    詐騙集團使用。嗣該詐騙集團於95年11月22日，由該不詳之
    成員利用上開2支行動電話門號以電話聯絡方式，向戊○佯
    稱伊銀行帳戶資料遭洩漏，須提領現金匯款至國家安全帳戶
    等語，戊○不疑有他而陷於錯誤，依該詐騙集團指示即於同
    日，匯款98萬1000元至丁○○（已另案審結）之中華郵政股
    份有限公司潭子頭家厝郵局帳戶內。嗣戊○發覺受騙，乃報
    警處理，而悉上情，因認被告等涉犯刑法第339條第1項之幫
    助詐欺取財罪。
二、公訴人認被告等涉有上揭罪嫌，無非係以被告等於警詢及偵
    查中均坦承聲請上開行動電話換現金2000元，以及被害人戊
    ○之指訴，郵局開戶資料、客戶歷史交易清單、匯款回條聯
    、被告等行動電話申請單等為據。惟：
（一）按犯罪事實，應依證據認定之，無證據不得認定犯罪事實
      ；又不能證明被告犯罪者，應諭知無罪之判決，刑事訴訟
      法第154條第2項、第301條第1項分別定有明文。次按事實
      之認定，應憑證據，如未能發現相當證據，或證據不足以
      證明，自不能以推測或擬制之方法，為裁判基礎；認定不
      利於被告之事實，須依積極證據，苟積極證據不足為不利
      於被告之事實認定時，即應為有利於被告之認定，更不必
      有何有利之證據；又認定犯罪事實所憑之證據，雖不以直
      接證據為限，間接證據亦包括在內；然無論直接或間接證
      據，其為訴訟上之證明，須於通常一般之人均不致有所懷
      疑，而得確信其為真實之程度者，始得據為有罪之認定；
      且採用間接證據時，必其所成立之證據，在直接關係上，
      雖僅足以證明他項事實，而由此他項事實，本於推理之作
      用足以證明待證事實者，方為合法，若僅係憑空之推想，
      則尚難認係間接證據，最高法院分別著有40年台上字第86
      號、30年上字第816號、76年台上字第4986號，及32年上
      字第67號判例可資參照；且按刑事訴訟法第161條已於91
      年2月8日修正公布，檢察官就被告犯罪事實，應負舉證責
      任，並指出證明之方法。檢察官對於起訴之犯罪事實，應
      負提出證據及說服之實質舉證責任，倘其所提出之證據，
      不足為被告有罪之積極證明，或其闡明之證明方法，無從
      說服法官以形成被告有罪之心證，基於無罪推定之原則，
      自應為被告無罪判決之諭知，最高法院92年台上字第128
      號判例意旨亦闡釋甚明。
（二）訊據被告乙○○、丙○○二人固均坦承分別向和宇寬頻網
      路股份有限公司（下稱和宇公司）申請行動電話門號
      0000000000、0000000000，並以之與年籍不詳男子「黃先
      生」各換取2,000元，且有該等行動電話申請單，以及和
      宇公司受查門號基本資料表在卷可按，足認被告等確有申
      請上開行動電話門號，並交付他人換取現金之實；且被害
      人戊○遭詐騙，於95年11月22日將自己所有之981,000元
      轉入丁○○之潭子頭家厝郵局（局號：0000000）帳號
      0000000號帳戶內，亦有戊○警詢證述受騙轉帳情節（見
      警卷第16頁反面、17頁）、匯款回條，及丁○○上開帳戶
      交易清單在卷可按。惟查，被害人戊○向臺北縣蘆洲分局
      集賢派出所通報詐騙電話簡便格式表，雖填載詐騙電話號
      碼00000000，及被告二人申辦之上開二行動電話號碼，然
      除00000000號電話業經臺中縣警察局豐原分局查詢中華電
      信股份有限公司，得悉該電話經盜用，且用戶為王仁英，
      與被告無涉，有中華電信股份有限公司臺灣北區電信分公
      司臺北南區營運處服務中心96年2月5日南服七96字第053
      號函在卷可按外；被害人戊○之家用電話00000000、行動
      電話0000000000，經本院函查遠傳電信股份有限公司及中
      華電信股份有限公司，均因通聯紀錄已逾保存期限（參卷
      附遠傳公司96年12月12日傳真、中華電信公司臺南營運處
      服務中心96年12月11日服字第0960000878號函），而無法
      證明詐騙集團曾以被告二人申辦之上開行動電話，向被害
      人戊○行騙；且證人丁○○到庭亦稱未曾使用被告二人申
      辦之上開行動電話號碼撥打電話，或接到被害人戊○使用
      該二號碼打電話給伊等語（見本院卷97年3月12日審判筆
      錄第4、5頁），僅憑被告等出售行動電話號碼，及被害人
      戊○遭詐騙之情，猶不足以使一般人確信，詐騙集團使用
      被告等申辦之上開二行動電話號碼向被害人戊○詐欺取財
      ，被告等之幫助詐欺行為，顯無所附麗。參照前開說明，
      檢察官對於起訴之犯罪事實，所提出之證據，既不足為被
      告有罪之積極證明，且其闡明之證明方法，無從說服法官
      以形成被告有罪之心證，基於無罪推定之原則，本件自應
      為被告等無罪判決之諭知。
三、另按「地方法院簡易庭對被告為簡易判決處刑後，經提起上
    訴，而地方法院合議庭認應為無罪判決之諭知者，依同法第
    455條之1第3項準用第369條第2項之規定意旨，應由該地方
    法院合議庭撤銷簡易庭之判決，逕依通常程序審判而為第一
    審判決（最高法院91年度臺非字第21號判例意旨參照）。本
    件既不能證明被告等犯罪，原審遽為被告等有罪之判決，容
    有違誤，應由本院合議庭撤銷原判決，並自為第一審無罪之
    判決。
據上論斷，應依刑事訴訟法第455條之1第1項、第3項、第452條
、第369條第1項前段、第364條、第301條第1項，判決如主文。
本案經檢察官甲○○到庭執行職務。
中    華    民    國    97    年    3     月    28    日
                    刑事第十二庭  審判長法  官  侯明正
                                        法  官  程克琳
                                        法  官  魏玉英
以上正本證明與原本無異。
如不服本判決應於收受本判決後10日內向本院提出上訴書狀，並
應敘述具體理由。如未敘述上訴理由者，應於上訴期間屆滿後20
日內向本院補提理由書狀（均須按他造當事人之人數附繕本）「
切勿逕送上級法院」。
                                        書記官  曾盈靜
中    華    民    國    97    年    3     月    28    日


司法院資訊處製作；財團法人民間司法改革基金會備份。
